最高法院民事裁定　　　　　　　　　　111年度台抗字第428號
再　抗告　人　國際佛教摩哈三菩提學會
 
兼法定代理人　莊清旺
共　　　　同
訴 訟代理 人　張世和律師
　　　　　　　馬廷瑜律師
上列再抗告人因與相對人財團法人台灣省基隆市靈泉禪寺間聲請
假扣押事件，對於中華民國111年2月14日臺灣高等法院裁定（11
1年度抗字第121號），提起再抗告，本院裁定如下：
    主  文
再抗告駁回。                                            
再抗告訴訟費用由再抗告人負擔。
    理  由
按對於抗告法院所為抗告有無理由之裁定再為抗告，僅得以其適
用法規顯有錯誤為理由，民事訴訟法第486條第4項規定甚明。是
當事人對於抗告法院所為抗告有無理由之裁定再為抗告，就該裁
定如何適用法規顯有錯誤，應有具體之指摘。否則，其再抗告自
難認為合法。所謂適用法規顯有錯誤，係指原法院本其取捨證據
之職權所確定之事實適用法規顯有錯誤而言，不包括認定事實不
當或理由不備之情形在內。本件相對人為保全其對再抗告人之損
害賠償債權，向臺灣基隆地方法院（下稱基隆地院）聲請對再抗
告人之財產在新臺幣（下同）1 億0,001萬9,513元之範圍內為假
扣押，經該院以110 年度全字第58號裁定（下稱第58號裁定）准
許相對人供擔保後為假扣押。再抗告人不服，提起抗告，原法院
以抗告無理由裁定駁回，再抗告人對該裁定再為抗告，無非以：
相對人聲請假扣押前，所提本案訴訟（基隆地院110 年度重訴字
第14號）原訴之聲明為5,000 萬元本息，於第58號裁定後始擴張
訴之聲明為1 億0,001萬9,513元本息，復追加第三人財團法人台
灣省台南市法華寺（下稱法華寺）為被告，且假扣押執行1 億餘
元之財產總額，有超額查封情形，再抗告人莊清旺提領相對人帳
戶內款項係取回本人之財產及清償相對人積欠法華寺之債務，無
不法所有意圖，難認相對人已盡假扣押原因釋明之責，原裁定適
用法規顯有錯誤云云，為其論據。惟查再抗告人所陳上開理由，
核屬原法院認定相對人已釋明假扣押原因之事實當否，及損害賠
償債權數額多寡之實體爭執等問題，與適用法規是否顯有錯誤無
涉。依上說明，再抗告人提起再抗告，難謂合法。末查相對人聲
請假扣押財產範圍自始即為1 億0,001萬9,513元，相對人於本案
訴訟係依民事訴訟法第244條第4項規定，於起訴時表明其全部請
求之最低金額為5,000萬元本息，嗣補充聲明全部請求金額為1億
0,001萬9,513元，並非擴張聲請假扣押財產範圍。而執行法院有
無超額查封，應於執行程序中依聲明異議方式求取救濟，非本件
假扣押保全程序所須審究。均附此敘明。
據上論結，本件再抗告為不合法。依民事訴訟法第495條之1第 2
項、第481條、第444條第1項、第95條、第78條，裁定如主文。
中    華    民    國   111    年    5     月    19    日
                      最高法院民事第九庭
                          審判長法官  盧  彥  如  
                                法官  吳  麗  惠  
                                法官  張  恩  賜  
                                法官  汪  漢  卿  
                                法官  林  麗  玲  
本件正本證明與原本無異
                                      書  記  官
中    華    民    國   111    年    6     月    1     日